臺灣高等法院臺中分院刑事判決
110年度侵上訴字第77號
上  訴  人  
即  被  告  莊再萬
選任辯護人  李國豪律師
上列上訴人因妨害性自主罪案件，不服臺灣臺中地方法院110年
度侵訴字第19號中華民國110年5月19日第一審判決（起訴案號：
臺灣臺中地方檢察署109年度偵字第33438號），提起上訴，本院
判決如下：
    主    文
原判決撤銷。
丙○○犯強制性交罪，處有期徒刑參年。
    犯罪事實
一、丙○○係址設臺中市○○區○○路0 段00○0 號「崧禾傳統整復推
    拿館」（下稱崧禾推拿館）之推拿整骨師，已成年之甲 （
    即警詢代號AB000-A109479號女子，真實姓名年籍資料詳卷
    ）於民國109 年10月1 日下午1 時許，前往上址推拿館進行
    全身油壓按摩消費。緣甲○ 因前次至該館消費按摩時，有循
    丙○○之要求褪去上半身衣物，故本次甲○ 即依先前消費經驗
    ，自行將上衣及內衣脫下，僅著短褲及內褲趴臥於診療床上
    ，由丙○○為甲○ 進行全身按摩服務。詎丙○○在為甲○ 按摩之
    過程中，因肢體接觸而萌生色慾，其明知甲○ 僅係前來該處
    推拿館接受全身按摩之服務，並無任由丙○○碰觸其他身體隱
    私部位之意，丙○○竟趁店內無人在場之時機，基於強制猥褻
    之犯意，先要求趴在診療床上之甲○ 翻身轉為正面，繼以按
    摩大、小腿部、臀部為由，將甲○ 穿著之短褲及內褲下拉至
    膝蓋處，再假意按摩甲○ 之大腿內側及鼠蹊部，而接續徒手
    撫摸甲○ 之外陰部。甲○ 此時雖察覺有異，惟因突遇此事而
    畏懼驚嚇，雖不敢採行激烈抗拒之舉動，惟仍蜷曲雙腿、雙
    手抱胸，以示拒絕。惟丙○○無視於此，更於上開強制猥褻過
    程中，提升為強制性交之犯意，順勢以手指插入甲○ 陰道內
    ，甲○ 見狀立刻以手推拒，並以言語向丙○○表明「不要」等
    語而明示抗拒。然丙○○不僅並未罷手，反而要求甲○ 放輕鬆
    ，更再次將手指插入甲○ 之陰道內抽動，同時並以另一手撫
    摸甲○ 胸部並親吻之，以此方式違反甲○ 之意願而強制性交
    得逞。嗣甲○ 於消費結束返家後，旋將上情告知男友，先於
    同日18時36分許前往醫院接受驗傷採證，再於同日22時18分
    許至警局製作筆錄，始為警查悉上情。
二、案經甲○ 訴由臺中市政府警察局第六分局報告臺灣臺中地方
    檢察署檢察官偵查起訴。
    理    由
壹、程序事項：
一、按性侵害犯罪防治法所稱性侵害犯罪，係指觸犯刑法第221
    條至第227條、第228條、第229條、第332條第2項第2款、第
    334條第2款、第348條第2項第1款及其特別法之罪；又行政
    機關、司法機關及軍法機關所製作必須公示之文書，不得揭
    露被害人之姓名、出生年月日、住居所及其他足資識別被害
    人身分之資訊，性侵害犯罪防治法第2條第1項、第12條第2
    項分別定有明文。本案上訴人即被告丙○○（下稱被告）經檢
    察官以刑法第221條第1項罪嫌提起公訴，屬性侵害犯罪防治
    法所稱之性侵害犯罪，是本判決關於告訴人甲 之姓名、年
    籍、住址等足資識別被害人身分之資料，依上開規定不得揭
    露，並以甲 之代號相稱，合先敘明。
二、又按刑事訴訟法第159條之5立法意旨，在於確認當事人對於
    傳聞證據有處分權，得放棄反對詰問權，同意或擬制同意傳
    聞證據可作為證據，屬於證據傳聞性之解除行為，如法院認
    為適當，不論該傳聞證據是否具備刑事訴訟法第159條之1至
    第159條之4所定情形，均容許作為證據，不以未具備刑事訴
    訟法第159條之1至159條之4所定情形為前提。此揆諸「若當
    事人於審判程序表明同意該等傳聞證據可作為證據，基於證
    據資料愈豐富，愈有助於真實發見之理念，此時，法院自可
    承認該傳聞證據之證據能力」立法意旨，係採擴大適用之立
    場。蓋不論是否第159條之1至第159條之4所定情形，抑當事
    人之同意，均係傳聞之例外，俱得為證據，僅因我國尚非採
    澈底之當事人進行主義，故而附加「適當性」之限制而已，
    可知其適用並不以「不符前四條之規定」為要件。又刑事訴
    訟法第159條之5第1 項所定「同意作為證據」係指經當事人
    意思表示無瑕之明示同意而言；如當事人已依第1 項明示同
    意作為證據，經法院審查認具適當性要件後，若已踐行法定
    證據調查程序，基於維護訴訟程序安定性、確實性之要求，
    自無許再行撤回同意之理。且此一同意之效力，既因當事人
    之積極表示，並經法院認為適當且無許其撤回之情形，即告
    確定，即令上訴至第二審或判決經上級審法院撤銷發回更審
    ，仍不失其效力（最高法院109年度台上字第2345號刑事判
    決參照）。被告及辯護人於110年3月12日原審行準備程序時
    ，就包含告訴人甲 警詢筆錄在內之供述證據，業已明確表
    示同意具有證據能力（詳參原審卷第51至52頁），嗣經原審
    肯認其符合適當性要件，並踐行法定證據調查程序，參諸前
    揭說明，即不許被告或辯護人於上訴至第二審後撤回同意而
    再事爭執其證據能力。辯護人未見及此，於本院行準備程序
    時猶謂告訴人甲 之警詢筆錄為傳聞證據而沒有證據能力（
    詳參本院卷第59頁），即難認發生撤回先前同意之效果，自
    不足以動搖此一供述證據原已具備之證據能力。至於本案所
    引用其他被告以外之人於審判外陳述，被告、辯護人於本院
    依法調查上開證據之過程中，均已明瞭其內容而足以判斷有
    無刑事訴訟法第159條第1項不得為證據之情事，惟並未於言
    詞辯論終結前聲明異議，且被告、辯護人更於原審及本院準
    備程序時就證據能力部分表示同意或沒有意見等語（詳參原
    審卷第51至52頁，本院卷第59至61頁）。本院審酌上開陳述
    作成時之情況，並無違法取證之瑕疵，認以之作為證據為適
    當，參諸上開規定，應具有證據能力。
三、復按刑事訴訟法第159條至第159條之5有關傳聞法則之規定
    ，乃對於被告以外之人於審判外之言詞或書面陳述所為之規
    範；至非供述證據之物證，或以科學、機械之方式，對於當
    時狀況所為忠實且正確之記錄，性質上並非供述證據，應無
    傳聞法則規定之適用，如該非供述證據非出於違法取得，並
    已依法踐行調查程序，即不能謂其無證據能力。本案下引之
    其他非供述證據，均與本案待證事實具有關聯性，公訴人、
    被告、辯護人皆不爭執其證據能力，且無證據證明有何偽造
    、變造或公務員違法取得之情事，復經本院依法踐行調查證
    據程序，自得作為證據，而有證據能力。
貳、實體認定之依據：　　　　　
一、訊據被告固坦承有於前揭時、地為告訴人甲 進行推拿，且
    於推拿過程中觸及告訴人甲 之外陰部及鼠蹊部，並用舌頭
    舔一下告訴人甲 之乳頭，惟矢口否認有何強制性交犯行，
    並辯稱：我只有在告訴人甲 之陰部外緣推拿，手指沒有插
    入告訴人甲 之陰部，當時我有推到她的鼠蹊部，手指自然
    而然就推到告訴人甲 的外陰部，告訴人甲 當時有說等一下
    ，我就沒有繼續了等語（詳參本院卷第58至59頁）。而辯護
    人則為被告提出辯護意旨略以：被告所開設之「崧禾推拿館
    」為騎樓店面，平常營業時間大門並無上鎖，則被告若刻意
    對告訴人甲 以手指侵入進行性侵害，顯然不至於選在人來
    人往騎樓旁邊之不隱密處所；且告訴人甲 並無在被告轉身
    至店門口辦公桌接電話時，起身表明結束按摩服務並離開現
    場，反而等待被告繼續提供服務，再於結束後付費離去，確
    實與一般被害人之常理反應有違；又告訴人甲 似乎有觀察
    當時有無別人在場之特別情形，令人感覺有異，其若已採取
    蜷曲雙腿、雙手抱胸之保護動作，被告何能「順勢」以手指
    插入告訴人甲 之陰道內；被告所為僅為刑法第228條第2項
    之利用機會猥褻罪等語。
二、惟查：
（一）被告於109 年10月1 日下午1 時許，在臺中市○○區○○路0 
      段00○0 號其所經營之「崧禾推拿館」內，為告訴人甲 進
      行全身油壓推拿服務，被告於按摩告訴人甲 腿部、臀部
      過程中，確有徒手碰觸告訴人甲 外陰部，復以舌頭舔告
      訴人甲 乳頭等情，業據被告於警詢、偵查、原審及本院
      供承明確（詳參偵查卷第17至18、194 頁，原審卷第49、
      54頁，本院卷第58、126頁），核與證人即告訴人甲○ 於
      警詢、偵查及原審審理時所述此部分之被害情節相符（詳
      參偵查卷第21、52頁，原審卷第128頁），並有指認犯罪
      嫌疑人紀錄表、告訴人甲 手繪之現場平面圖、載有被告
      姓名及「崧禾推拿館」店名之名片影本（詳參偵查卷第27
      至35、39、41頁）、性侵害案件代號與真實姓名對照表、
      性侵害犯罪事件通報表、性侵害案件驗證同意書、疑似性
      侵害案件證物採集單（詳參不公開卷第3至9 頁）在卷可
      參，此部分之事實堪以認定，先予敘明。
（二）被告所犯上開強制性交行為之事實，業經證人即告訴人甲
       迭於警詢、偵查及原審審理時證述明確：
    1.證人即告訴人甲 於警詢中指稱：109年10月1日是我第4次
      去「崧禾推拿館」，因為要進行背部刮痧，我便脫掉上衣
      及內衣趴臥在診療床上，後來在刮痧過程中，被告請我轉
      至正面仰躺，因為有先聊到氣血問題，我以為被告是出於
      專業，便依指示轉身，但被告未提供毛巾供我遮蔽。一開
      始他先推拿腋下淋巴，繼而按摩到腰部時，突然將我的外
      褲及內褲脫下，並按摩鼠蹊部，我剛開始有點驚嚇，但以
      為被告是出於專業所為，直到被告將手指伸入陰道內，我
      才發現不對，立刻用手阻擋，且口頭跟他說「不要」，但
      被告說放輕鬆並繼續推拿，我思考著要如何離開現場時，
      被告又再次將手指伸入陰道內抽動，同時用另一隻手搓揉
      我的胸部，也有用嘴巴吸吮我的乳頭，整個過程我因為害
      怕不知道該怎麼反應，後來被告去接聽電話才結束這些動
      作，當下為了避免讓被告發現我很害怕，就假裝沒事，等
      到被告講完電話，他便要我穿上衣服，然後完成後續熱敷
      、簽名程序，我於付款新臺幣（下同）700元後才離開。
      被告有違反我的意願，我說不要，他還是一樣用手指插入
      我的陰道抽插，而且我還有用手推開他的手以示抗拒，事
      發後除了造成我下體撕裂傷外，心裡也感到很受傷，覺得
      有種信賴崩塌的感覺等語（詳參偵查卷第20至23頁）。
    2.證人即告訴人甲 復於偵查中具結證稱：事發當日是我第4
      次去「崧禾推拿館」消費，第3次消費時我是做全身推拿
      ，及治療手部拉傷，被告表示還需要1次療程，所以才會
      約了第4次看診。當天我是下午1點抵達現場，店內沒有別
      的客人，被告太太也不在，因為第3次作背部刮痧時，被
      告有要我脫下運動內衣，所以這次我便將上衣及內衣全數
      脫掉，趴臥在診療床上，過程中被告要求我轉至正面，我
      當時覺得他是專業，所以便遵循指示，惟被告沒有提供毛
      巾。一開始被告先從我腋下開始刮痧，沒有碰到胸部，按
      摩到大腿根部時，被告突然將我的褲子連同內褲往下拉，
      以手沾油來回數次按摩鼠蹊部及外陰部，我當時嚇到故將
      雙腳彎曲、手握拳放胸口，整個身體有點蜷曲，後來被告
      將手指伸入我的陰道內，我有用手推開他，被告卻叫我放
      輕鬆，嗣又以手指伸入陰道來回抽動數次，並用嘴巴吸吮
      我的胸部，我當下不知所措，想著要如何安全離開，也想
      熬過這個過程。之後店內的電話響起，被告去接聽電話，
      我當時不敢違逆被告，想假裝若無其事離開，不想讓他覺
      得我想報警，以免我走不出去，被告接完電話回來後，就
      繼續幫我推拿四肢，待穿上衣服後被告還幫我熱敷，離開
      前我有給他700元並簽名。在被告用手指進入我的身體時
      ，我就意識到被告是在犯罪，一方面想要報警，一方面也
      想息事寧人，最後是因為我跟男友提到此事，在男友鼓勵
      下，我才決定報警等語（詳參偵查卷第51至52頁）。
    3.證人即告訴人甲 又於原審審理時具結證述：案發當天是1
      09年10月1日中秋節，我跟被告約下午1點至「崧禾推拿館
      」作推拿，當時有發現被告太太人不在店內，想說他太太
      可能稍後就回來，所以還是依約進行療程。我當時向被告
      表示有胸悶的問題，被告有教我做一些伸展，之後我便趴
      在診療床上作簡單的拉筋及被動式伸展，之後被告便要我
      褪去上半身衣物，因為第3次診療時也有相同的情況，我
      就將外衣及內衣脫下後趴臥在診療床上，被告則繼續替我
      推拿，但跟過去不一樣的是，被告之前作每個動作時，都
      會事先知會詢問我，但這次卻直接要求我轉至正面，且未
      提供毛巾給我遮蔽，當下我雖然覺得有些尷尬，但又想說
      被告應該是出於專業考量，加上我之前去美容SPA也會有
      身體正面的調理，便依照指示翻身。被告先從腋下與腹部
      刮痧，一開始都滿正常的，有讓我消除一些戒心，心裡暗
      想「是我想太多了」，按摩到大腿根部及鼠蹊部時，被告
      有碰觸到我的外陰部，雖然感覺有異，但想著被告是在進
      行治療，直到被告突然將我的外褲及內褲一併強行脫下至
      膝蓋處，且在按摩鼠蹊部時將手指伸入陰道口，當時我立
      刻用手推開阻止被告，並口頭表示「不要」，我知道情況
      不對，但被告只要我放輕鬆，因為我不知道怎麼反抗，只
      能雙手握拳，身體蜷曲在床上，大約停了2、3秒後，被告
      又再次以手指插入我的陰道內抽動，這次他用另一隻手搓
      揉我的胸部，還用嘴巴吸吮胸部。後來店內的電話響起，
      被告前去辦公桌接聽電話，我當下很震驚害怕，想說不知
      道被告還會作出什麼事情，被告回來後就回到正常的推拿
      ，並要我穿上衣服完成後續熱敷流程，結束後我付款700
      元返家等語（詳參原審卷第127至130、139至143頁）。
    4.綜觀證人即告訴人甲 歷次所為證述內容，其就自己在接
      受被告推拿刮痧服務之初，因信任被告所為舉動係基於按
      摩推拿之必要，方依被告指示轉身至正面，惟被告未得告
      訴人甲 同意，即逕將其外褲、內褲脫至膝蓋處，復在按
      摩大腿、鼠蹊部時，徒手撫摸告訴人甲 外陰部，嗣又以
      手指侵入其陰道內，並搓揉、親吻其胸部等強制性交犯行
      之始末情節，以及其當下因驚嚇慌亂而手足無措、不知如
      何反抗之心境感受，又因擔心被告察知其有意報警而假裝
      若無其事，以免無法自由離去，乃依前例完成熱敷、簽名
      與付款等後續流程，業已描述詳盡，互核一致，並無明顯
      矛盾齟齬之瑕疵可指。且觀諸證人即告訴人甲 上開所述
      各情，僅係指稱被告無視於其以言詞、手勢或蜷縮身體等
      動作以示拒絕，仍先後以手指伸入陰道及撫摸胸部、吸吮
      乳頭等性侵舉動加諸己身，而非漫指被告有以身體壓制之
      粗暴舉動，或藉機將性器官直接插入其陰道等更加聳動之
      被害情節，難認證人即告訴人甲 關於前揭事實經過之描
      述，有何誇大渲染或故入人罪之可言。再參以告訴人甲 
      不僅數次前往被告所經營之「崧禾推拿館」消費，且案發
      當日乃係因前次消費後經被告表示尚有診療必要，始會依
      約再度前往該處接受推拿，事後亦付款離去，此經證人即
      告訴人甲 證述如前，核與被告於警詢及偵查中所陳：告
      訴人甲 是我推拿店的顧客，先前也有來作過推拿等語相
      符（詳參偵查卷第16、193頁），足見告訴人甲 與被告僅
      為一般顧客與店家之消費關係，彼此間並無仇怨或其他利
      害衝突，且告訴人甲 本次赴約亦係基於信賴被告之專業
      建議，始再次前往該處接受推拿按摩服務，難認告訴人甲
       有何刻意虛構情節、誣陷被告之不良動機，當無恣意摒
      棄其所為上開證詞而不予採信之理。
（三）復按被害人之陳述，固不得作為有罪判決之唯一證據，須
      就其他方面調查，有補強證據證明確與事實相符，始得採
      為被告論罪科刑之基礎。然所謂補強證據，係指被害人之
      陳述本身以外，足以證明犯罪事實確具有相當程度真實性
      之證據，不以證明犯罪構成要件之全部事實為必要，而與
      被害人指述具有相當關聯性，且與被害人之指證相互印證
      ，綜合判斷，已達於使一般之人均不致有所懷疑，得以確
      信其為真實者，即足當之（最高法院106年度台上字第181
      3號刑事判決參照）。又性侵害犯罪案件因具有隱密性，
      通常僅有犯罪行為人與被害人在場，訴訟上不免淪為各說
      各話之局面，然認定犯罪事實所憑之證據本不以直接證據
      為限，即綜合各種間接證據，本於推理作用，為認定犯罪
      事實之基礎，如無違背一般經驗法則，並非法所不許（最
      高法院104年度台上字第580號刑事判決參照）。經查：
    1.告訴人甲 於109年10月1日案發當日18時36分許，即至林
      新醫療社團法人林新醫院（下稱林新醫院）驗傷，經醫師
      診斷其陰部6點鐘及9點鐘方向處有裂口等節，有林新醫院
      109年10月1日受理疑似性侵害事件驗傷診斷書附卷可稽（
      詳參不公開卷第11至15頁），此與證人即告訴人甲 於警
      詢時指稱：被告對我所為，有造成下體一些撕裂傷等語（
      詳參偵查卷第23頁），確屬吻合，足徵告訴人甲 之指訴
      具有相當程度之真實性。況告訴人甲 於本案發生時係二
      十餘歲之成年女子，此有性侵害案件代號與真實姓名對照
      表在卷可查（詳參不公開卷第3頁），對於是否為異物侵
      入其陰道內，而非僅是他人單純碰觸或撫摸，應可清晰明
      辨，當無誤判錯認之虞。再參諸被告於偵訊時供稱：因為
      我的手比較粗，如果伸進去陰部裡面會傷到她等語（詳參
      偵查卷第194頁），則告訴人甲 之陰部確於案發當日就醫
      採證時發現裂口，難謂被告並無任何將手指伸入告訴人甲
       陰道之舉動。是以證人即告訴人甲 就被告如何以手指插
      入其陰道之證詞，自非語意不明或出於誤解，亦有證據可
      憑，應屬可信。
    2.再者，證人即告訴人甲 於109年10月1日警詢時業已證稱
      ：事發後我的心靈覺得很受傷、崩潰，有一種信賴崩塌的
      感覺等語（詳參偵查卷第23至24頁）；而告訴人甲 確於
      案發後之109年10月5、14日，即先後前往好晴天身心診所
      就診領藥，另於109年10月19、26日、11月16日更分別至
      衛生福利部草屯療養院一般精神科接受門診治療等情，有
      好晴天身心診所藥品明細收據、衛生福利部草屯療養院醫
      療費用收據在卷足憑（詳參不公開卷第24至27、29頁）。
      兩相對照觀察，堪認告訴人甲 於109年10月1日本案發生
      後，雖已在男友建議下報警處理並完成驗傷採證，惟其內
      心之驚恐、無助仍未完全紓解，尚且仰賴身心科醫師介入
      治療，並輔以精神科藥物進行調理，以求內心安頓而回歸
      正常生活作息；此與一般性侵害案件被害人在乍然遭逢非
      自願性之性交行為後，開始出現揮之不去之精神心理反應
      ，包括反覆回想被強暴事件、易怒、驚慌失眠等近似「急
      性壓力反應」之情形相符。是由告訴人甲 事後短時間內
      急於求助身心科及精神科醫師之客觀情形，足以印證其在
      109年10月1日遭受被告性侵害之身心創傷影響至鉅，即使
      多方求診仍無法立即平復，顯見其受創情節非同小可，絕
      非如被告所辯僅有出手碰觸告訴人甲 外陰部及以嘴巴舔
      舐其乳頭1下而已。
    3.況刑法上性交既遂與未遂之區分，採接合說，衹須性器或
      性器以外之其他身體部位進入女陰，或使之接合，即屬既
      遂。又女性外陰部生殖器官，包括陰阜、大陰唇、小陰唇
      、陰蒂、前庭、陰道口、處女膜外側，凡以性器或性器以
      外之其他身體部位或器物進入大陰唇內側之性器之性侵入
      行為，均係刑法第10條第5 項所指之性交，並非以侵入陰
      道為必要（最高法院106年度台上字第2226號刑事判決參
      照）。被告於案發當時既係以推拿按摩之方式，伸出手指
      在告訴人甲 之鼠蹊部或大腿內側來回遊走，依據當時尚
      有塗抹油品於告訴人甲 全身之狀態而言，被告以手指按
      壓搓揉告訴人甲 外陰部之際，已極易進入其大陰唇內側
      ，縱使如其所辯並未將其手指完全插入告訴人甲 之陰道
      內，參諸上開實務判決意見，仍難解免於強制性交之罪責
      。尤其被告於檢察官偵訊時自承：「……當時我跟太太吵架
      心情不好，被害人說她下腹會痛，一般來說應該是用手肘
      去推，那天她內衣都脫了，所以我才用手指去推……」等語
      （詳參偵查卷第194頁），足認被告當時係因與妻子吵架
      在先，又見告訴人甲 上半身未著任何衣物，一時萌生色
      慾，始刻意不採慣常之手肘按摩方式，而改以手指往前推
      移至告訴人甲 下體。被告既係有意運用手指增加觸感以
      滿足其不當性慾，衡情自無可能僅於短暫碰觸告訴人甲 
      外陰部之後隨即嘎然而止，應係將手指推進至陰道口或更
      深處以逞其私慾。至於告訴人甲 於遭受被告以手撫摸外
      陰部之際，固然曾將雙腿蜷曲並雙手抱胸以示拒絕，惟被
      告當時既已將手觸及告訴人甲 之外陰部，欲將手指插入
      其陰道亦僅一步之遙，告訴人甲 上開舉措至多僅係表明
      自己心存抗拒或不欲為之，仍不足以對被告上開強制性交
      犯行造成實質阻礙。準此以言，被告一再否認有對告訴人
      甲 施以性交行為，並空言辯稱：我沒有將手指插入告訴
      人甲○ 陰道等語，及辯護人所稱被告當時無法順勢將手指
      插入告訴人甲 陰道內等語，均屬無據，難認足取。
    4.又依內政部警政署刑事警察局鑑定結果，雖未於告訴人甲
       外陰部及陰道深處發現精子細胞，或檢出男性Y染色體DN
      A-STR型別，僅在告訴人甲 內褲褲底內層、內衣左、右罩
      杯內層，檢出男性Y染色體DNA-STR型別，惟與被告DNA-ST
      R型別不同乙節，有內政部警政署刑事警察局109年12月1
      日刑生字第1098008276號鑑定書影本在卷可參（詳參偵查
      卷第183至186頁）；然因被告於本案係以手指插入告訴人
      甲 陰道之方式性交得逞，而非逕以性器官與告訴人甲 之
      陰部接合，能否在告訴人甲 外陰部或陰道深處檢出足夠
      之人體DNA殘留量？已非無疑。本院為求慎重，乃向內政
      部警政署刑事警察局再行函詢，據該局於110年9月10日以
      刑生字第1100095563函覆稱：「行為人以手指插入女性陰
      道，所遺留之皮屑微物DNA含量較少且與行為人之生理狀
      況有關；又能否檢出行為人之男性Y染色體DNA-STR型別，
      視女性個人生理狀況、行為時觸摸力道、方式、時間長短
      及案發至採證間隔時間等因素影響而異；一般而言，因指
      侵行為遺留之皮屑微物其DNA含量較少，較難檢出」等語
      （詳參本院卷第103至104頁）。是以告訴人甲 之外陰部
      或陰道深處雖無法採得被告之DNA-STR型別，毋寧是由於
      被告手指皮屑微物DNA含量較少之緣故所致，非可憑此斷
      言被告之手指未與告訴人甲 陰道有所接合，自不足以推
      翻證人即告訴人甲 前揭指訴之真實性。至於告訴人甲 之
      內褲褲底內層及胸罩罩杯內層，雖檢出其他男性之DNA-ST
      R型別，惟此僅涉及告訴人甲 與其他異性之交往情形，本
      與被告是否有為本案性侵害犯行究屬二事，尚無從憑此而
      為有利於被告之認定。
（四）再按刑罰制裁妨害性自主行為，係為保障他人關於性意思
      形成與決定之自由，因性侵害犯罪係侵犯他人之性自主權
      ，即任何他人在法律範圍內，得自主決定其是否及如何實
      施性行為而不受他人強迫及干涉之權利，屬人格權之範疇
      。關於性自主權之內容，至少包含拒絕權（指對於他人無
      論善意或惡意的性要求，均可拒絕，無須任何理由）、自
      衛權（指任何人對於指向自己之性侵害皆有防衛之權利）
      、選擇權（指任何人均享有是否進行以及選擇如何進行性
      行為之權利）、承諾權（指任何有承諾能力之人對於他人
      提出之性要求，有不受干涉而得完全按自己意願作出是否
      同意之意思表示）等內涵。我國刑法第221 條及同法第22
      4 條之罪，係以對於男女以強暴、脅迫、恐嚇、催眠術或
      其他違反其意願之方法，而為性交或猥褻之行為者，為構
      成要件。所謂「其他違反其意願之方法」，係指該條所列
      舉之強暴、脅迫、恐嚇、催眠術以外，其他一切違反被害
      人意願之方法而言。其違反意願之程度，並不以類似於所
      列舉之強暴、脅迫、恐嚇、催眠術等相當之其他強制方法
      ，足以壓抑被害人之性自主決定權為必要，祇要達於妨害
      被害人之意思自由，即侵犯被害人之性自主權者，即可認
      符合「違反其意願」之要件。故如被害人對於性行為之拒
      絕、自衛、選擇及承諾等性自主權遭壓抑或破壞時，即應
      認係「違反其意願」(最高法院107年度台上字第3348號刑
      事判決參照)。告訴人甲 為單純前往「崧禾推拿館」接受
      按摩服務之女性顧客，與被告間僅因推拿治療有數面之緣
      ，更無男女情愫，實難想像告訴人甲 會在情投意合或場
      景催化下，同意被告撫摸或親吻其隱私部位。此觀被告於
      原審審理時自承：「（問：甲○ 有同意你可以撫摸她的外
      陰部？）我沒有問」等語（詳參原審卷第50頁），可知告
      訴人甲 確未就按摩以外其他目的之肢體接觸有何表示，
      更遑論明示同意任由被告以手指觸摸其外陰部，甚而插入
      其陰道，灼然至明。況告訴人甲 於偵查及原審審理時，
      皆已證稱其遭被告撫摸外陰部時有雙腿蜷曲、雙手抱胸之
      反抗動作，更於被告手指插入陰道口時立刻以手推拒，及
      以口頭表示拒絕等情，業經本院認定如前；乃被告竟無視
      於告訴人甲 之拒卻，仍接續以手指插入其陰道，已嚴重
      壓抑告訴人甲 自衛、選擇、拒絕、承諾等性自主權之行
      使，參諸前揭說明，應認被告所為確已妨害告訴人甲 之
      性自主決定權，而屬違反告訴人甲 之意願，當無疑義。
（五）另按刑法第228條第1項、第2項之利用權勢性交、猥褻罪
      ，須被害人因基於與行為人間特定之支配服從關係，而隱
      忍屈從於行為人之要求，且未至已違背其意願之程度，而
      與之為性交或猥褻者，始得謂之。茍被害人與行為人間不
      具因親屬、監護、教養、教育、訓練、救濟、醫療、公務
      、業務或其他相類關係之受監督、扶助、照護等特定支配
      服從關係，或雖有該等關係，然被害人屈從行為人之性交
      或猥褻已至違背其意願之程度者，即屬強制性交或猥褻罪
      之範疇，自不得以利用權勢性交或猥褻罪責相繩（最高法
      院103年度台上字第2730號刑事判決參照）。被告上開所
      為應屬違背告訴人甲 之意願，已如前述，此與基於男女
      雙方「合意」之情形迥然有別，參諸前揭說明，被告自無
      主張適用刑法第 228條第1、2項利用權勢性交或猥褻罪之
      餘地。辯護意旨猶以被告應僅構成刑法第228 條第2 項利
      用機會猥褻罪等語為辯（詳參本院卷第134至137頁） ，
      容有違誤，不足為採。　　　
（六）而被告於原審固辯稱：告訴人甲○ 的短褲及內褲是她自己
      脫下的等語（詳參原審卷第49頁），然此業據證人即告訴
      人甲 於原審審理時嚴詞駁斥（詳參原審卷第140 頁），
      已難遽認被告空言所辯屬實。況依被告於原審審理時所述
      ，一般客人前來該店接受鼠蹊部或大腿之按摩服務，並不
      需要脫下褲子，而被告當時亦未向告訴人甲 說明不用脫
      下褲子（詳參原審卷第151頁），則告訴人甲 僅係單純前
      往被告所經營之推拿館進行消費，其等2人並無特殊情誼
      ，告訴人甲 在有限空間內與被告共處一室，其脫掉上衣
      及內衣並趴臥於診療床上，已是基於推拿按摩服務性質所
      不得不然，亦為一般女性消費者所能接受裸身程度之極限
      ，告訴人甲 豈有可能在被告未置一詞之情況下，突然自
      行脫下短褲及內褲，絲毫不顧尷尬而全身赤裸，並與被告
      四目相向？足見被告上開所辯明顯悖於常情，並非可採，
      而應以證人即告訴人甲 所述是由被告將其短褲及內褲脫
      下等情，較符真實。
（七）另選任辯護人又以：被告所開設之「崧禾推拿館」為騎樓
      店面，平常營業時間大門並無上鎖，倘被告有意對告訴人
      甲 以手指侵入進行性侵害，當不致在該處為之；且告訴
      人甲 並未利用被告轉身至店門口辦公桌接電話之機會，
      起身離開現場，反而繼續等待被告提供服務，之後再付費
      離去，實與一般被害人之反應有違等語為辯。惟性侵害犯
      罪之被害人在當下如何回應處理，本屬因人而異，反應不
      一而足，諸如：被害人與加害人間之關係如何、當時之情
      境（例如：被害人所面對之加害人體型、權力或對情境掌
      控優勢等）、被害人之個性、被害人對於被性侵害之感受
      及被他人知悉性侵害情事後之處境如何，均會影響被害人
      當下之反應；尤其在客觀環境因子之作用下，被害人身處
      加害人所支配之領域內，一旦激烈掙扎反抗或大聲呼喊求
      救，恐使自己陷於更加不利或危險之境地，而難以改善原
      本孤立無援之狀態。從而，自不能執著於性別差異或刻版
      印象，認為若被害女子未於當下立即對外求援、呼救，即
      非遭他人強制性交，而係出於自願或合意為之。證人即告
      訴人甲○ 於原審審理中證稱：當時我衣不蔽體，身體也油
      油的，手機、衣服都在診療床下方，無法立刻拿到，診療
      床旁的圍簾沒有打開，只聽得到被告接聽電話的聲音，但
      無法確知需時多久，現場也無其他人，心裡很焦慮糾結等
      語（詳參原審卷第142 頁），可知告訴人甲 當時係前往
      接受一般按摩消費服務之客人，出於對被告按摩專業之信
      任，而與被告獨處於無第三人在場之空間，其對於被告所
      要求之按摩過程，雖曾心生疑竇，仍基於專業治療之心態
      未多加質疑，直到被告手指侵入陰道瞬間，始驚覺異狀，
      衡情告訴人甲 突遇此事，內心恐懼驚嚇，當下手足無措
      、思緒混亂，不知如何應變；又因全身赤裸，獨自處於遮
      蔽空間，對環境不甚熟悉，故未即時逃離現場或致電求救
      ，均與事理常情無悖；且告訴人甲 當時為求儘早平安脫
      身、避免再生枝節，而選擇若無其事進行後續推拿流程，
      再付款離開現場，亦非不可想見。此乃告訴人甲 在危懼
      時刻猶虛應故事以求自保之道，自不得徒執告訴人甲 並
      未趁隙逃離該推拿館乙節，遽予推認被告所為並未違反告
      訴人甲 之意願。再以被告自承其有在上址推拿館內，伸
      手碰觸撫摸告訴人甲 之外陰部及舔舐其乳頭等情觀之，
      上開行為亦屬違反意願猥褻女性顧客之不堪舉動，被告猶
      敢於緊鄰騎樓之店面為之，外在環境之影響程度顯不足以
      動搖被告對於告訴人甲 性侵害之犯罪意念，則其以手指
      插入告訴人甲 陰道之強制性交犯行，僅更加延續或深入
      撫摸陰部之行為即能遂行，前揭外在環境因素當不致造成
      被告犯罪決意之客觀障礙。則被告當時或已色慾薰心，致
      有足夠自信能使告訴人甲 未敢聲張，或認應無其他顧客
      在此時上門消費，故而於該推拿店營業時間內恣意下手性
      侵，均僅能證明被告當時犯意甚堅，尚無從憑其毫不避諱
      而貿然於營業期間著手性侵女性顧客，即可率認被告並無
      從事強制性交犯罪之可能。選任辯護人徒執前揭情詞置辯
      ，仍屬無稽，難認可採。
三、綜上所述，被告及辯護人前揭所辯各節，均有未洽，不足為
    採。本案事證已臻明確，被告上開強制性交犯行洵堪認定，
    應予依法論科。
參、論罪科刑：
一、按刑法第10條第5項規定：「稱性交者，謂非基於正當目的
    所為之下列性侵入行為：一、以性器進入他人之性器、肛門
    或口腔，或使之接合之行為。二、以性器以外之其他身體部
    位或器物進入他人之性器、肛門，或使之接合之行為」。申
    言之，祇需性器或性器以外之其他身體部位或器物與被害人
    性器、肛門或口腔接合，即屬性交既遂。本案被告於上述時
    、地，以其手指插入告訴人甲 之陰道，且非基於任何正當
    目的，其行為已符合刑法第10條第5項第2款所規定之性交既
    遂要件。核被告所為，係犯刑法第221條第1項之強制性交罪
    。
二、按行為始於著手，故行為人於著手之際具有何種犯罪故意，
    原則上自應負該種犯罪故意之責任。惟行為人若在著手實行
    犯罪行為繼續中轉化（或變更）其犯意（即犯意之升高或降
    低），亦即就同一被害客體，轉化原來之犯意，改依其他犯
    意繼續實行犯罪行為，致其犯意轉化前後二階段所為，分別
    該當於不同構成要件之罪名，而發生此罪與彼罪之轉化，除
    另行起意者，應併合論罪外，其轉化犯意前後二階段所為仍
    應整體評價為一罪。是犯意如何，原則上以著手之際為準，
    惟其著手實行階段之犯意嗣後若有轉化為其他犯意而應被評
    價為一罪者，則應依吸收之法理，視其究屬犯意升高或降低
    而定其故意責任，犯意升高者，從新犯意；犯意降低者，從
    舊犯意（最高法院99年度台上字第3977號刑事判決參照）；
    又按犯意提昇與另行起意之本質，並不相同。所謂「犯意提
    昇」，係指行為人在著手實行犯罪行為之前或行為繼續中，
    就同一被害客體，升高原來犯意，並於升高之犯意支配下實
    行犯罪行為；此時，按重行為吸收輕行為之法理，應依升高
    犯意所實行之犯罪行為，整體評價為一罪。至「另行起意」
    ，則係指基於原有犯意而實行之犯罪行為已經完成，或因某
    種原因出現而停止原來之犯罪行為，改基於另一新犯意而實
    行另一犯罪行為之謂，其被害客體是否同一，則非所問；於
    此情形，因係在前一犯罪行為完成或停止後，又另起新犯意
    而實行其他犯罪行為，故應評價為數罪（最高法院105年度
    台上字第1472號刑事判決參照）。本件被告違反告訴人甲 
    之意願，先徒手撫摸告訴人甲 外陰部之舉止，在客觀上自
    足以引起一般人之色慾，主觀上亦可滿足被告自身之性慾，
    核其性質，自屬強制猥褻之行為無疑；又被告在上開強制猥
    褻之過程中，無視於告訴人甲 以手推拒及口頭制止，更進
    一步以手指插入告訴人甲 之陰道得逞，顯已將原本強制猥
    褻之犯意，提升為強制性交之犯意，而以違反告訴人甲 意
    願之方式為性交行為，參諸前揭說明，其先前違反告訴人甲
     意願而為強制猥褻行為，應為在後較重之強制性交行為所
    吸收，不另論罪。
三、又被告於第2次以手指插入告訴人甲 陰道而為性交行為時，
    復以另一手撫摸告訴人甲 之胸部，及親吻舔舐其乳頭，此
    等強制猥褻之低度行為，應為強制性交之高度行為所吸收，
    亦不另論罪。
四、被告在為告訴人甲 進行推拿按摩之過程中，先後2次以手指
    插入告訴人甲 陰道之數行為，乃係基於單一強制性交犯意
    與目的，於密接之時間及同一地點實施，侵害告訴人甲 之
    同一法益，各行為之獨立性極為薄弱，依一般社會健全觀念
    ，難以強行分開，自應視為數個舉動之接續施行，合為包括
    之一行為予以評價，核屬接續犯而論以一罪。
五、按犯罪之情狀顯可憫恕，認科以最低度刑仍嫌過重者，得酌
    量減輕其刑，刑法第59條定有明文；是本條之酌量減輕其刑
    ，必須犯罪另有特殊之原因、背景或環境，在客觀上顯然足
    以引起一般人同情或憫恕，認為即予宣告法定最低度刑猶嫌
    過重者，始有其適用。至於被告犯罪之動機、惡性、情節是
    否輕微及犯後態度是否良好等情狀，僅屬同法第57條所規定
    得於法定刑內審酌量刑之標準，不得據為上揭酌量減輕其刑
    之適法理由（最高法院106年度台上字第3010號刑事判決參
    照）。被告歷經本案警詢、偵訊、原審及本院審理之訴訟程
    序，始終並未坦承其有以手指插入告訴人甲 陰道之強制性
    交犯行；且被告於警詢時，先係坦承其有以手掌碰觸到告訴
    人甲 之胸部及乳頭，也有在推拿時碰觸到告訴人甲 之陰道
    ，但辯稱自己是在無意識下所為，且沒有親吮告訴人甲 之
    乳頭（詳參偵查卷第17頁）；迨本案偵訊時，被告始坦言有
    用舌頭吸吮告訴人甲 之乳頭（詳參偵查卷第194頁），足徵
    被告於犯罪後尚且心存僥倖，對於涉案情節多所保留。尤其
    被告於原審審理時，更屢屢辯稱告訴人甲 是自行脫下短褲
    及內褲，而非被告本人為之，似欲將其性侵害犯意之形成，
    歸咎於告訴人甲 之舉止態度，推諉卸責之心態昭然若揭。
    而被告係因經營「崧禾推拿館」之故，使告訴人甲 信賴其
    推拿專業而登門消費，被告本應基於此一信賴關係，妥為執
    行相關業務以紓解顧客之身心疲憊，並注意推拿過程之肌膚
    接觸及男女分際，避免引人誤會或製造不安；詎被告無視於
    此，反而利用按摩推拿告訴人甲 全身之機會，恣意為上開
    強制猥褻及性交行為，造成告訴人甲 身心受創甚鉅。被告
    藉由推拿專業之外觀，博取女性顧客信任，而使其脫衣接受
    服務，被告卻又濫用此一信賴基礎，對於女性顧客強制猥褻
    、性交得逞，如此膽大妄為之行徑已足引人議論，被告於犯
    罪後又未完全坦承犯行，冀圖避重就輕，是依被告於本案之
    犯罪情節及犯後態度等情綜合觀察，尚不足以引起一般人普
    遍之同情，而無可值憫恕之處。即令被告於本院審理期間，
    確與告訴人甲 調解成立並依約賠償50萬元（詳如後述），
    惟被告直至第二審程序終結，仍未坦承其有告訴人甲 所指
    稱之強制性交犯行，尚難遽認其坦認己非而深知悔悟，自無
    適用刑法第59條酌減其刑之餘地。
肆、撤銷改判之理由：
一、原審經審理結果，認為被告強制性交犯行明確而予論科，固
    非無見。惟按刑法第57條第10款規定「犯罪後之態度」為科
    刑輕重應審酌事項之一，其就被告犯罪後悔悟之程度而言，
    包括被告行為後，有無與被害人和解、賠償損害，此並包括
    和解之努力在內。基於「修復式司法」理念，國家有責權衡
    被告接受國家刑罰權執行之法益與確保被害人損害彌補之法
    益，使二者在法理上力求衡平，從而，被告積極填補損害之
    作為，當然得列為有利之科刑因素（最高法院106年度台上
    字第936號刑事判決參照）。被告在本院審理期間之110年9
    月24日，已與告訴人甲 調解成立，所約定之賠償金額總計5
    0萬元，被告已於本院審理終結前依約給付完畢，有本院110
    年度刑上移調字第214號調解筆錄及告訴代理人乙○○律師於
    本院審理時所為陳述在卷可參（詳參本院卷第111至112、12
    7、129頁）。依刑法第57條第10款規定，被告犯罪後之態度
    亦為科刑輕重標準之一，則被告於原審判決後，已與告訴人
    甲 調解成立並依約履行賠償給付完畢，其積極彌補犯罪所
    生損害之犯後態度，自足以影響法院量刑輕重之判斷。此一
    量刑基礎事實既有變更，復為原審判決時未及審酌，其量刑
    即難謂允洽。
二、被告上訴意旨略以：告訴人甲 與其男友在109年9月28日發
    生性行為，才導致陰部有卷附林新醫院性侵害事件驗傷診斷
    書所載之裂口，而被告僅按壓告訴人甲 之鼠蹊部，告訴人
    甲 顯然感受上有所誤會，否則，內政部警政署刑事警察局
    豈有可能無法從其內褲上鑑定出被告之DNA？又告訴人Ａ女為
    代課老師，可能因工作上適應不良、來自同事、學生、家長
    之壓力、失業、與男友吵架等因素，導致其情緒低落，不能
    僅因其提出身心診所及其他醫院之醫療費用收據，遽認被告
    有對其為強制性交犯行等語。
三、惟查：告訴人甲 之外陰部或陰道深處雖無法採得被告之DNA
    -STR型別，然此係因被告以手指插入陰道方式遂行性交行為
    ，而手指皮屑微物DNA含量較為少量之緣故所致，業經內政
    部警政署刑事警察局函覆本院足供憑參。至於告訴人甲 於
    案發前縱有與其男友發生性行為，然其過程未必激烈，亦與
    本案發生相隔已有數日，無從推斷即為造成診斷證明文件上
    所稱裂口傷勢之成因；此與證人即告訴人甲 於警詢時明確
    指稱被告所為造成下體撕裂傷乙情（詳參偵查卷第23頁），
    二者明顯有別，非可混為一談。另就告訴人甲 於案發後前
    往接受身心科及精神科醫師診療一事，如何認定與被告對告
    訴人甲 所為強制性交犯行具有關聯性，亦經本院詳予論述
    如前，茲不贅述。被告上訴意旨空言臆測告訴人甲 可能肇
    因於工作壓力、失業、與男友吵架等緣由，以致出現上述身
    心症狀而需就醫，卻未提出具體事證以佐其說，自無從動搖
    本院依據卷證內容所為之事實認定。被告前揭上訴理由雖非
    可採，然原判決既未及審酌被告於本院審理期間與告訴人甲
     調解成立並依約履行完畢之事實，所為量刑難謂允洽，即
    屬無可維持，應由本院將原判決予以撤銷改判。
四、爰以行為人之責任為基礎，審酌被告現已年逾五十，且經營
    推拿館從事按摩服務，當屬心智成熟且社會經驗豐富之成年
    人，竟為滿足一己私慾，濫用告訴人甲 對其按摩專業之尊
    重與信賴，趁店內無其他顧客在場之時機，率爾對告訴人甲
     為前揭強制性交犯行，造成告訴人甲 身心受創，更對日後
    接受推拿按摩服務感到懼怕而多所疑慮，足徵被告對於他人
    之性自主決定權顯然缺乏尊重，其犯罪所生危害亦不容小覷
    ；而被告雖於本院審理期間與告訴人甲 調解成立，並依約
    賠償告訴人甲 完畢，且告訴人甲 亦已表明不欲追究之意，
    然被告於本案發生迄今，始終未能坦承其有強制性交犯行，
    對於重要犯罪情節亦有所保留，犯後態度並非全然可取；再
    參以被告犯罪動機、目的、犯罪手段、與告訴人甲 平日僅
    有提供按摩服務之消費關係、侵害之時間、被告於原審審理
    時自述具有高職畢業學歷、目前從事推拿工作、月收入約2
    至3萬元、已婚、育有3 名子女、最年幼之子女就讀五專3年
    級、經濟狀況普通（詳參原審卷第152 頁）等一切情狀，量
    處如本判決主文欄第2項所示之刑，以示懲儆。
據上論結，應依刑事訴訟法第369條第1項前段、第364條、第299
條第1項前段，刑法第221條第1項，判決如主文。
本案經檢察官陳祥薇提起公訴，檢察官丁○○到庭執行職務。
中　　華　　民　　國　　110 　年　　10　　月　　12　　日
          刑事第十二庭    審判長法　官  張  國  忠
　　　　　                      法　官  陳      葳 
　　　　　　　      　　　　　  法　官  高  文  崇
以上正本證明與原本無異。
如不服本判決應於收受送達後20日內向本院提出上訴書狀，其未
敘述上訴之理由者，並應於提起上訴後20日內向本院補提理由書
（均須按他造當事人之人數附繕本）「切勿逕送上級法院」。因
疫情而遲誤不變期間，得向法院聲請回復原狀。  

　　　　　　　　　　       　　 書記官  施  耀  婷 
　　　　　　　　　　　　　　　　
中　　華　　民　　國　　110 　年　　10　　月　　12　　日
附錄本案論罪科刑法條：
刑法第221條第1項
對於男女以強暴、脅迫、恐嚇、催眠術或其他違反其意願之方法
而為性交者，處3年以上10年以下有期徒刑。